【裁判字號】    97,交訴,28
【裁判日期】    971120
【裁判案由】    交通肇事逃逸
【裁判全文】
臺灣基隆地方法院刑事判決              97年度交訴字第28號
公  訴  人  臺灣基隆地方法院檢察署檢察官
被      告  丙○○
上列被告因交通肇事逃逸案件，經檢察官聲請簡易判決處刑（97
年度偵字第3031號），本院認為有刑事訴訟法第451條之1第4項
但書之情形，不宜以簡易判決處刑，改依通常程序審理，本院判
決如下︰
    主  文
丙○○無罪。
    理  由
一、本件聲請簡易判決處刑意旨略以：被告丙○○前於民國94年
    間，因贓物案件，經本院於95年2月22日以95年度基簡字第2
    8號判處有期徒刑4月，於同年5月1日確定；又於94年間因傷
    害案件，為本院於95年 1月26日以95年度基簡字第61號判處
    有期徒刑3月，於同年 3月6日確定；復於95年間，因施用第
    一級毒品及施用第二級毒品案件，為本院於95年4月21日以9
    5年度訴字第157號，分別判處有期徒刑 7月及5月，於同年6
    月19日確定；上開4刑經同一法院於95年7月24日以95年度聲
    字第528號判決，定應執行有期徒刑 1年4月確定；嗣又經本
    院以96年度聲減字第109號判決減為應執行有期徒刑8月確定
    ，自95年5月24日入監執行，而於96年6月30日執行完畢出監
    。詎其猶不知悔改，明知無適當駕照不得騎乘機車，且騎乘
    機車應注意汽車迴車前，應暫停並顯示左轉燈光或手勢，看
    清無來往車輛，並注意行人通過，始得迴轉，竟仍於97年6
    月27日上午 8時30分許，騎乘車號HU5－057機車，沿南榮路
    自基隆市區往八堵方向行駛，而依當時天侯晴、日間自然光
    線、路面柏油舖裝、乾燥無缺陷、無障礙物、視距良好，並
    無不能注意之情事，其竟疏於注意，在基隆市○○區○○路
    78號前巷口，未看清後方有無來車冒然迴轉，致與疏未注意
    車前狀況，與同向行駛於外側車道由戊○○騎乘之車號NQ5
    －882 號機車發生擦撞，使戊○○人車倒地，受有右膝擦傷
    之傷害。丙○○於肇事後，在警未到場處理前，因恐無照騎
    乘車為警舉發，竟未留下聯絡其姓名、年籍及聯絡方法，自
    行騎乘上開機車逆向行駛至一旁岔道逃逸無蹤。案經戊○○
    就丙○○所涉過失傷害犯嫌部分訴警處理，嗣檢察官發覺許
    進榮另涉肇事逃逸犯嫌，遂自動檢舉偵辦（過失傷害部分業
    經撤回告訴另為不起訴之處分），因認被告涉嫌刑法第18 5
    條之4之肇事逃逸罪嫌等語。
二、按犯罪事實應依證據認定，無證據不得認定犯罪事實；又不
    能證明被告犯罪者，應諭知無罪之判決，刑事訴訟法第154
    條第 2項、第301條第1項分別定有明文。又事實之認定，應
    憑證據，如未能發現相當證據，或證據不足以證明，自不能
    以推測或擬制之方法，為裁判基礎；且認定不利於被告之事
    實須依積極證據，苟積極證據不足為不利於被告事實之認定
    時，即應為有利於被告之認定；另認定犯罪事實所憑之證據
    ，雖不以直接證據為限，間接證據亦包括在內，然而無論直
    接證據或間接證據，其為訴訟上之證明，須於通常一般之人
    均不致有所懷疑，而得確信其為真實之程度者，始得據為有
    罪之認定，倘其證明尚未達到此一程度，而有合理之懷疑存
    在，無從使事實審法院得為有罪之確信時，即應由法院為諭
    知被告無罪之判決（最高法院40年臺上字第86號、30年上字
    第 816號、76年臺上字第4986號判例意旨參照）。又駕駛動
    力交通工具肇事，致人死傷而逃逸者，處六月以上五年以下
    有期徒刑，刑法第185條之4固有明文，惟該條文之立法目的
    在維護交通安全，加強救護，減少被害人之死傷，促使駕駛
    人於肇事後，能對被害人即時救護，故不問駕駛人就事故之
    發生有無過失，倘駕駛人於肇事後明知被害人有死傷，仍未
    對被害人即時救護，即應擔負是項罪責，此迭據最高法院判
    決意旨闡釋甚明，反之，若駕駛人肇事後被害人已獲得即時
    救護，駕駛人方才離去，或駕駛人肇事後自外觀上並未發現
    被害人有何傷勢而離去，即不該當前開肇事逃逸罪責。
三、聲請簡易判決處刑意旨認被告涉犯肇事逃逸罪，無非係以被
    告於警詢、偵查中坦稱其於警員到場前即離去，並有證人戊
    ○○於警詢、偵查中之指述，及診斷證明書、基隆市○○○
    ○○道路交通事故肇事逃逸追查表、戊○○之道路交通事故
    肇事人自首情形紀錄表、道路交通事故現場圖、道路交通事
    故調查表(一)(二)、戊○○道路交通事故現場談話紀錄表各1 份
    及基隆市警察局舉發違反道路交通管理事件通知單影本2 份
    與照片10張等為其主要論據。然訊據被告堅決否認有上開肇
    事逃逸犯行，辯稱：「我沒有與被害人發生車禍，我也有在
    現場待了十分鐘，因為我認為與我無關，所以我就先離開」
    等語。經查：
  (一)被告於97年6月27日上午8時30分許，騎乘車號HU5－057機車
    ，沿南榮路自基隆市區往八堵方向行駛，嗣在基隆市○○區
    ○○路78號前巷口冒然迴轉，與同向行駛於外側車道由戊○
    ○騎乘之車號NQ5－882號機車發生擦撞，使戊○○人車倒地
    等情，此業據證人戊○○於警詢、偵查及本院中證述一致，
    且被告於警詢中供稱：伊於97年6月27日大約上午8時30分騎
    乘HU5─057號重機車，行經基隆市○○路段與他人發生車禍
    ，對方車輛撞到伊車子左側車頭等語（見偵查卷第4至7頁）
    ，又被告於偵查中亦再度供稱：「（問：97年6月27日早上8
    點半有無在南榮路78號口跟人發生車禍？）有，當時我車子
    還在白線外，我是要迴轉沒錯，但車子還停在白線外，然後
    他自己騎過來撞到我，跌倒，我還在車上，我扶起他，他要
    我賠他車子，我不理他，我就倒車騎往公車牌龍門里方向斜
    坡走了」等詞（見偵查卷第43頁），足認被告於警詢、偵查
    中均一再供稱伊駕車與戊○○發生車禍，戊○○因而人車倒
    地。況當場處理之基隆市警察局第一分局南榮派出所警員即
    證人乙○○於本院中具結證稱：戊○○機車車頭葉子板有裂
    痕等語，堪認被告確實駕車與戊○○發生擦撞無訛，故被告
    於本院中辯稱其並未與戊○○發生車禍云云，尚無法採信，
    此節應先予以認定。
  (二)雖被告騎乘機車與戊○○發生擦撞，已如前述，且其確實亦
    受有右膝擦傷之傷勢，此有衛生署基隆醫院診斷證明書 1份
    附卷可按（見偵查卷第13頁），然證人戊○○並於本院中詳
    細具結證稱：伊發生車禍之後有與被告交談，一開始他幫伊
    把車子扶起來，而伊自己即站起來，也沒有跟被告喊痛，後
    來被告看一看就說沒有事，他可以走了，並叫伊自己去敷藥
    ，但伊看其車殼有裂開來，要請被告賠償，他就說他沒有錢
    ，後來伊就報警；被告停留現場約5分鐘，因為那時伊的褲
    子沒有破，因為是內部流血，牛仔褲沒有破看不出來。被告
    其實沒有看到伊受傷，他只是認為摩托車僅裂開而已，就說
    沒有什麼事；伊當時有覺得膝蓋在痛，但那時沒注意，也沒
    有去翻開來看，直到在交通隊做訪談筆錄時，因濕濕的才拉
    開來看而發現膝蓋受傷，所以在被告在現場那段期間，伊都
    沒有跟被告說伊膝蓋痛，被告在場時，均談論修理摩托車之
    事等語（見本院卷第36至41頁）。而證人即警員乙○○則於
    本院中具結證稱：伊到場時沒有看見被告，只看見戊○○坐
    在地上，伊詢問他要不要叫救護車，他說不用，他好像沒有
    很嚴重的傷，伊沒有把他扶起來，因為他說不用等語（見本
    院卷第44、45頁）。而證人甲○○於本院中則具結證稱：本
    件車禍如何發生伊不知道，當伊看到時，是被告把戊○○的
    車扶起來，伊問他有問題嗎？被告說沒有，伊就走了，在現
    場沒有看到戊○○受傷等語（見本院卷第47、48頁）。
  (三)由上開證人之證詞堪知，雖證人戊○○受有右膝擦傷之傷勢
    ，然被告與戊○○發生車禍後，被告並未離去，隨即將戊○
    ○之機車扶起，並在現場停留數分鐘之久，然被告在現場均
    未發現戊○○已受傷，且戊○○當時亦尚不知悉其業因車禍
    而受傷，也未向被告喊痛或呈現痛苦之表情，自外觀亦難判
    斷其確實因此受傷，故被告雖曾當場向戊○○稱要伊自己回
    去敷藥等語，仍不能遽然認為被告對於戊○○受傷有明確之
    知悉。而被告雖未待警員到場而先行離去，然其離去之主因
    ，應係因其無照駕駛機車怕被警員開罰，且自認其並無需負
    賠償責任，始行離去，此業據被告自陳在卷（見本院卷第51
    、52頁），故由上開諸多證據綜合判斷，堪認被告並非肇事
    後隨即駕車離去，況被告確有停車將戊○○業已倒地之機車
    扶起，此舉足以避免該機車再度重壓戊○○，而使其受到更
    大傷害，且將其扶起亦可阻止戊○○因倒臥在車水馬龍之馬
    路上而免除其遭往來車輛衝撞之危害，堪認被告對戊○○並
    非無必要之救護，又被告並未知悉戊○○確受有傷勢，其嗣
    後離開現場之動機，並非為免除救助責任，或為使戊○○之
    生命、身體、健康遭受更大危害，堪認被告嗣後自現場逕行
    離去之所為，仍缺乏主觀之構成要件要素即「故意」之要件
    ，核與刑法第185條之4之肇事逃逸之犯行顯不相當，故依本
    院調查證據之結果，尚無由認定被告有何肇事逃逸之犯行。
四、綜上所陳，被告否認犯罪之辯解，應堪採信，而本案實欠缺
    其他證據足以證明被告犯肇事逃逸罪，因本院無從形成被告
    有罪之確信，自應依法諭知無罪之判決。
據上論斷，應依刑事訴訟法第452條、第301條第1項，判決如主
文。
本案經檢察官丁○○到庭執行職務。
中    華    民    國    97    年    11   月    20    日
                  刑事第一庭審判長法  官  王福康
                                  法  官  王美婷
                                  法  官  鄭培麗
以上正本證明與原本無異。
如不服本判決應於收受本判決後10日內向本院提出上訴書狀，其
未敘述上訴理由者，並得於提起上訴後10日內向本院補提理由書
狀（均須按他造當事人之人數附繕本。）「切勿逕送上級法院」
中    華    民    國    97    年    11   月    20    日
                                  書記官  湯惠芳


司法院資訊處製作；財團法人民間司法改革基金會備份。
